最高法院刑事判決　　　　　　　　　　　　　　　　八十六年度台上字第九四三號
　　上　訴　人　甲○○
　　選任辯護人　歐榮宜律師
右上訴人因貪污案件，不服台灣高等法院中華民國八十五年五月七日第二審更審判決
（八十五年度重上更(六)字第二號，起訴案號：台灣台北地方法院檢察署七十八年度偵
字第七○六九號、第八二三○號、第九四四六號），提起上訴，本院判決如左：
    主  文
上訴駁回。
    理  由
按刑事訴訟法第三百七十七條規定，上訴於第三審法院，非以判決違背法令為理由，
不得為之。是提起第三審上訴，應以原判決違背法令為理由，係屬法定要件。如果上
訴理由狀並未依據卷內訴訟資料，具體指摘原判決不適用何種法則或如何適用不當，
或所指摘原判決違法情事，顯與法律規定得為第三審上訴理由之違法情形，不相適合
時，均應認其上訴為違背法律上之程式，予以駁回。
本件上訴人甲○○上訴意旨略謂：上訴人雖係台北縣瑞芳鎮鎮民代表會代表兼副主席
，但屬民意代表，非從事公務之人員，僅因民國七十六年間，琳恩颱風來襲，上訴人
見瑞芳鎮弓橋里大粗坑溪災情慘重，始參與救災工作，推介疏浚工程，與上訴人之鎮
民代表身分無關，原判決認上訴人係從事公務之人員，對於非主管之事務利用身分圖
利，自有未洽，而有判決不適用法則之違背法令；李明珠係因要求上訴人為其爭取補
償卡車運費，上訴人未予應允，乃惱怒含恨攀誣，李明珠除誣指上訴人外，尚指押佣
金係由上訴人與鎮長賴添發、建設課長王端宏、技士吳必揚朋分，但賴添發、王端宏
、吳必揚分別經不起訴處分及判決無罪確定，足證李明珠之供述與事實不符，且其告
訴係以使上訴人受刑事訴追為目的，證人諸衛成、任培厚二人在原審更審前供述之證
言，足以證明上訴人並未約定索取回扣，余憲章係李明珠之子，其證詞難免偏頗，亦
與事實不符，原判決對上揭有利於上訴人之證據，均漏未審酌，且未述不採納之理
由，有判決不載理由之違法；原判決於理由欄一－(一)內，原引述證人王端宏、賴添發
之供述，顯然本件疏浚工程之承包人係上訴人，李明珠僅係上訴人之受僱人，則上訴
人有何圖利可言，原判決隨即又認上訴人在原審之選任辯護人於原審第一次更審中引
述李明珠供證本件工程為上訴人承包乙節，已為上訴人所否認，且查非事實，亦即又
否定上訴人為承包人，前後兩段理由矛盾，有判決所載理由矛盾之違法云云。
惟查原判決認定上訴人有其事實欄所載之犯行，比較適用有利於上訴人之戡亂時期貪
污治罪條例第六條第三款及其他相關法律，論處上訴人依據法令從事公務之人員，對
於非主管之事務，利用身分圖利罪刑，已於理由欄內，明其所憑之證據及認定之理
由，對於上訴人否認犯罪之辯解，認為不可採信，亦依據調查所得之卷內證據資料，
逐一詳加指駁。原判決所認之檢舉人李明珠，核係告發人而居於證人之身分，原判決
並非僅憑李明珠供述之證言為認定上訴人犯罪所憑之唯一證據，尚查明諸多證據，說
明與事實相符。而李明珠及其子余憲章所供涉及賴添發、王端宏、吳必揚部分，據李
明珠供明僅與上訴人接洽，未曾與賴添發、王端宏、吳必揚接洽，業經原判決於理由
欄一－(一)內加以說明，足徵係聽聞於上訴人之陳述，況證人供述之證言，縱有部分不
符，然何者可得採信，事實審法院仍得本其自由心證予以審酌，非謂一有不符，即應
認為全部皆不可採。另證人諸衛成、任培厚在檢察官偵查中及原審更審前審理時所供
，原審亦皆全部加以注意審酌，再於判決理由欄一－(二)內，說明何以採納該二位證人
在偵查中所為不利於上訴人之證言，及認事後在原審更審前審理時所供俱屬迴護之詞
，不足採信之理由。此部分顯無上訴意旨所指摘漏未審酌及不載理由之違法情事，其
非依據原判決與卷內證據資料所為指摘之上訴理由，自非適法。又原判決於事實欄內
，並未認定本件疏浚工程係由上訴人承包，其於理由欄一－(一)內，引述王端宏、吳必
揚、李明珠等人供述之證言，再參酌上訴人之辯解與上訴人出具之郵局存證信函暨上
訴人在原審更審前選任辯護人之主張，加以綜合判斷，認為本件疏浚工程非由上訴人
承包，而係由上訴人轉介李明珠、諸衛成承包，核無任何歧異，亦無上訴意旨所指摘
之判決理由矛盾情形存在。再者，各級民意機關代表，如依法令從事於公務而有職
行為者，應依公務員職罪論科，業經司法院院解字第三○四一號解釋在案。原判決
認明上訴人係台北縣瑞芳鎮鎮民代表兼鎮民代表會副主席，為依據法令從事公務之人
員，依台灣省各縣鄉鎮縣轄市代表會組織規程第二十九條第三款規定，上訴人有參與
該鎮民代表會議決該鎮預算及審議該鎮決算報告之職權，上訴人乃利用上開「身分」
，對非其主管之事務，為本件圖利之犯行，已於理由欄一－(三)及(六)內，詳述其理由，
並非認上訴人係利用「職務機會」圖利，對於上訴人及其原審之選任辯護人所為非執
行公務，係上訴人個人行為，無公務員貪污罪名適用之辯解，更於理由欄四內特別加
以指駁。上訴意旨，執其在原審所辯陳詞，仍屬對於法律適用之顯然誤解，要非合法
之第三審上訴理由。殊難認為本件上訴已具備首揭之法定形式要件，其上訴有違法律
上之程式，應予駁回。
據上論結，應依刑事訴訟法第三百九十五條前段，判決如主文。
中      華      民      國    八十六    年      二      月    二十七    日
                              最高法院刑事第二庭
                                  審判長法官  施  文  仁
                                        法官  陳  炳  煌
                                        法官  張  淳  淙
                                        法官  洪  文  章
                                        法官  林  錦  芳
      右正本證明與原本無異
                                              書  記  官
中      華      民      國    八十六    年      三      月      七      日
